---
title: "taller"
author: "Juan Esteban Montenegro Beltrán"
date: '2022-08-18'
# output: html_document
output: word_document
---

```{r setup, include=FALSE}
knitr::opts_chunk$set(echo = TRUE)

library(dplyr)
library(ggplot2)
library(readxl)
library(tidyr)
library(tidyverse)
library(modeest)
library(descr)
library(psych)

```

# Conjunto de datos

Usaremos la tabla Diamonds de la biblioteca ggplot2.

Esta tabla de datos tiene 53930 filas y 10 variables

```{r}
str(diamonds)
```


```{r}
head(diamonds)
```

Crear un columna con números aleatorios y escoger las primeras 350 observaciones para tener nuestros datos de muestra diamonds_20220718.

```{r}

diamonds_20220718 <- diamonds

diamonds_20220718$fila <- runif(53940, min = 0, max = 1000)

diamonds_20220718 <- diamonds_20220718[order(diamonds_20220718$fila), ]

diamonds_20220718 <- diamonds_20220718[1:350, ]

diamonds_20220718

```


#  Variable cualitativa nominal
### 7 - Análisis de la variable cualitativa nominal

Usaremos la variable color

```{r}

tabla_vcn <- as.data.frame(table(diamonds_20220718$color))
tabla_vcn

tabla_vcn2 <- transform(tabla_vcn,
          Rel = round(prop.table(tabla_vcn$Freq), 3),
          Porc = (round(prop.table(tabla_vcn$Freq), 3)) * 100,
          Ang = (round(prop.table(tabla_vcn$Freq), 2)) * 360
          )

tabla_vcn2

```

### 8 - Diagrama de barras

Colores tomados de <https://bookdown.org/hneth/ds4psy/D-5-apx-colors-define-use-custom.html>

```{r}

colores <- c("black","grey","firebrick","forestgreen","gold","steelblue","blue")

ggplot(diamonds_20220718, aes(x = color)) +
  geom_bar(fill = colores) +
  labs(title = "Diagrama para la variable color",
       x = "vcn",
       y = "Frecuencia") +
  theme_dark()


```


<!-- ```{r, echo=FALSE} -->
<!--  -->
<!-- ggplot(diamonds_20220718, aes(x = color, fill = color)) + -->
<!--   geom_bar() + -->
<!--   labs(title = "Diagrama para la variable color", -->
<!--        y = "Frecuncia") -->
<!--  -->
<!--  -->
<!-- ``` -->

### 9 - Diagrama circular

Uso el mismo vector de coloes del punto 8

```{r}

porcentaje <- tabla_vcn2$Porc
etiqueta <- paste(porcentaje, "%", sep = " ")
leyendas <- c("D", "E", "F", "G", "H", "I", "J")

pie(porcentaje,
    labels = etiqueta,
    clockwise = TRUE,
    col = colores,
    main = "Gráfico de torta")

legend("topright", leyendas, cex = 0.5, fill = colores)

```





#  Variable cualitativa ordinal
### 7 - Análisis de la variable cualitativa ordinal

Usaremos la variable cut

```{r}

tabla_vco <- as.data.frame(table(diamonds_20220718$cut))
tabla_vco

tabla_vco2 <- transform(tabla_vco,
          Rel = round(prop.table(tabla_vco$Freq), 3),
          Porc = (round(prop.table(tabla_vco$Freq), 3)) * 100,
          Ang = (round(prop.table(tabla_vco$Freq), 2)) * 360
          )

tabla_vco2

```

### 8 - Diagrama de barras

Colores tomados de <https://bookdown.org/hneth/ds4psy/D-5-apx-colors-define-use-custom.html>

```{r}

colores <- c("black","grey","firebrick","forestgreen","gold")

ggplot(diamonds_20220718, aes(x = cut)) +
  geom_bar(fill = colores) +
  labs(title = "Diagrama para la variable color",
       x = "vco",
       y = "Frecuencia") +
  theme_dark()


```


<!-- ```{r, echo=FALSE} -->
<!--  -->
<!-- ggplot(diamonds_20220718, aes(x = color, fill = color)) + -->
<!--   geom_bar() + -->
<!--   labs(title = "Diagrama para la variable color", -->
<!--        y = "Frecuncia") -->
<!--  -->
<!--  -->
<!-- ``` -->

### 9 - Diagrama circular

Uso el mismo vector de coloes del punto 8

```{r}

porcentaje <- tabla_vco2$Porc
etiqueta <- paste(porcentaje, "%", sep = " ")
leyendas <- c("Fair", "Good", "Very Good", "Premium", 
"Ideal")

pie(porcentaje,
    labels = etiqueta,
    clockwise = TRUE,
    col = colores,
    main = "Gráfico de torta")

legend("topright", leyendas, cex = 0.5, fill = colores)

```





















#  Variable cuantitativa discreta
### 12 - Análisis de la variable cuantitativa discreta

Usaremos la variable price

```{r}

tabla_vcd <- as.data.frame(table(diamonds_20220718$price))
head(tabla_vcd)

tabla_vcd2 <- transform(tabla_vcd,
          Rel = round(prop.table(tabla_vcd$Freq), 3),
          RelAcum = round(cumsum(prop.table(tabla_vcd$Freq)), 3)
          )

tail(tabla_vcd2)

```
### 13 - Diagrama tallos y hojas

No se puede visualizar completo debido a la extensión de los números

```{r}

stem(diamonds_20220718$price)

```


### 14 - Histograma

```{r}

ggplot(diamonds_20220718, aes(x = price)) +
  geom_histogram(fill = "#4682B4", color = "black", birwidth = 1) +
  labs(title = "Histograma - Price",
       x = "vcd - price",
       y = "Frecuencia") +
  theme_dark()


```

### 15 - Curva de densidad

```{r}

ggplot(diamonds_20220718, aes(x = price)) +
  geom_density() +
  labs(title = "Curva de densidad - Price",
       x = "vcd - price",
       y = "Frecuencia Relativa") +
  theme_dark()


```

### 16 - Diagrama de caja y bigotes

```{r}

ggplot(diamonds_20220718, aes(x = price)) +
  stat_boxplot(geom = "errorbar", width = 0.5) +
  geom_boxplot(fill = "#EEBD91",
               outlier.colour = "red",
               alpha = 0.9) +
  ggtitle("Caja y bigotes - Price") +
       xlab("") +
  coord_flip()


```

### Estadísticas básicas


```{r}

# Media
mean(diamonds_20220718$price)
# Mediana
median(diamonds_20220718$price)
# Moda
mfv(diamonds_20220718$price)
# Rango
range(diamonds_20220718$price)
# Varianza
var(diamonds_20220718$price)
# desviación estandard
sd(diamonds_20220718$price)

# Cuartiles
Q1 <- quantile(diamonds_20220718$price, 0.25)
Q1
Q2 <- quantile(diamonds_20220718$price, 0.50)
Q2
Q3 <- quantile(diamonds_20220718$price, 0.75)
Q3

# Rango intercuartílico
ric <- Q3 - Q1
ric

# Límite inferior
Linf <- Q1 - 1.5*ric
Linf

# Límite superior
Lsup <- Q3 + 1.5*ric
Lsup

# Asimetría
skew(diamonds_20220718$price, 0.25)

# Curtosis
kurtosi(diamonds_20220718$price)

```




#  Variable continua 1
### 12 - Análisis de la variable continua 1

Usaremos la variable depth


<!-- ```{r} -->

<!-- tabla_vcd <- as.data.frame(table(diamonds_20220718$depth)) -->
<!-- head(tabla_vcd) -->

<!-- tabla_vcd2 <- transform(tabla_vcd, -->
<!--           Rel = round(prop.table(tabla_vcd$Freq), 3), -->
<!--           RelAcum = round(cumsum(prop.table(tabla_vcd$Freq)), 3) -->
<!--           ) -->

<!-- tail(tabla_vcd2) -->

<!-- ``` -->
<!-- ### 13 - Diagrama tallos y hojas -->

<!-- No se puede visualizar completo debido a la extensión de los números -->

<!-- ```{r} -->

<!-- stem(diamonds_20220718$depth) -->

<!-- ``` -->


### 14 - Histograma

```{r}

ggplot(diamonds_20220718, aes(x = depth)) +
  geom_histogram(fill = "#4682B4", color = "black", birwidth = 1) +
  labs(title = "Histograma - depth",
       x = "vcd - depth",
       y = "Frecuencia") +
  theme_dark()


```

### 15 - Curva de densidad

```{r}

ggplot(diamonds_20220718, aes(x = depth)) +
  geom_density() +
  labs(title = "Curva de densidad - depth",
       x = "vcd - depth",
       y = "Frecuencia Relativa") +
  theme_dark()


```

### 16 - Diagrama de caja y bigotes

```{r}

ggplot(diamonds_20220718, aes(x = depth)) +
  stat_boxplot(geom = "errorbar", width = 0.5) +
  geom_boxplot(fill = "#EEBD91",
               outlier.colour = "red",
               alpha = 0.9) +
  ggtitle("Caja y bigotes - depth") +
       xlab("") +
  coord_flip()


```

### Estadísticas básicas


```{r}

# Media
mean(diamonds_20220718$depth)
# Mediana
median(diamonds_20220718$depth)
# Moda
mfv(diamonds_20220718$depth)
# Rango
range(diamonds_20220718$depth)
# Varianza
var(diamonds_20220718$depth)
# desviación estandard
sd(diamonds_20220718$depth)

# Cuartiles
Q1 <- quantile(diamonds_20220718$depth, 0.25)
Q1
Q2 <- quantile(diamonds_20220718$depth, 0.50)
Q2
Q3 <- quantile(diamonds_20220718$depth, 0.75)
Q3

# Rango intercuartílico
ric <- Q3 - Q1
ric

# Límite inferior
Linf <- Q1 - 1.5*ric
Linf

# Límite superior
Lsup <- Q3 + 1.5*ric
Lsup

# Asimetría
skew(diamonds_20220718$depth, 0.25)

# Curtosis
kurtosi(diamonds_20220718$depth)

```




#  Variable continua 2
### 12 - Análisis de la variable continua 2

Usaremos la variable carat


<!-- ```{r} -->

<!-- tabla_vcd <- as.data.frame(table(diamonds_20220718$carat)) -->
<!-- head(tabla_vcd) -->

<!-- tabla_vcd2 <- transform(tabla_vcd, -->
<!--           Rel = round(prop.table(tabla_vcd$Freq), 3), -->
<!--           RelAcum = round(cumsum(prop.table(tabla_vcd$Freq)), 3) -->
<!--           ) -->

<!-- tail(tabla_vcd2) -->

<!-- ``` -->
<!-- ### 13 - Diagrama tallos y hojas -->

<!-- No se puede visualizar completo debido a la extensión de los números -->

<!-- ```{r} -->

<!-- stem(diamonds_20220718$carat) -->

<!-- ``` -->


### 14 - Histograma

```{r}

ggplot(diamonds_20220718, aes(x = carat)) +
  geom_histogram(fill = "#4682B4", color = "black", birwidth = 1) +
  labs(title = "Histograma - carat",
       x = "vcd - carat",
       y = "Frecuencia") +
  theme_dark()


```

### 15 - Curva de densidad

```{r}

ggplot(diamonds_20220718, aes(x = carat)) +
  geom_density() +
  labs(title = "Curva de densidad - carat",
       x = "vcd - carat",
       y = "Frecuencia Relativa") +
  theme_dark()


```

### 16 - Diagrama de caja y bigotes

```{r}

ggplot(diamonds_20220718, aes(x = carat)) +
  stat_boxplot(geom = "errorbar", width = 0.5) +
  geom_boxplot(fill = "#EEBD91",
               outlier.colour = "red",
               alpha = 0.9) +
  ggtitle("Caja y bigotes - carat") +
       xlab("") +
  coord_flip()


```

### Estadísticas básicas


```{r}

# Media
mean(diamonds_20220718$carat)
# Mediana
median(diamonds_20220718$carat)
# Moda
mfv(diamonds_20220718$carat)
# Rango
range(diamonds_20220718$carat)
# Varianza
var(diamonds_20220718$carat)
# desviación estandard
sd(diamonds_20220718$carat)

# Cuartiles
Q1 <- quantile(diamonds_20220718$carat, 0.25)
Q1
Q2 <- quantile(diamonds_20220718$carat, 0.50)
Q2
Q3 <- quantile(diamonds_20220718$carat, 0.75)
Q3

# Rango intercuartílico
ric <- Q3 - Q1
ric

# Límite inferior
Linf <- Q1 - 1.5*ric
Linf

# Límite superior
Lsup <- Q3 + 1.5*ric
Lsup

# Asimetría
skew(diamonds_20220718$carat, 0.25)

# Curtosis
kurtosi(diamonds_20220718$carat)

```


